臺灣高等法院刑事判決
110年度上訴字第3161號
上  訴  人  
即  被  告  趙炎輝


指定辯護人  本院公設辯護人李廣澤  
上列上訴人因違反毒品危害防制條例案件，不服臺灣新北地方法
院110年度訴字第193號，中華民國110年8月24日所為之第一審判
決（起訴案號：臺灣新北地方檢察署109年度偵字第14986號），
提起上訴，本院判決如下：
    主  文
上訴駁回。
    事  實
一、趙炎輝明知甲基安非他命為毒品危害防制條例所列管之第二
    級毒品，不得持有或販賣，仍基於意圖營利販賣第二級毒品
    安非他命之犯意，於民國108年5月11日上午某時許，以其所
    有門號0000000000號之行動電話連結其暱稱為「Hui Chao」
    之Facebook（下稱FB）通訊軟體帳號，以該帳號與謝宗翰聯
    絡交易第二級毒品甲基安非他命事宜，並議定以新臺幣(下
    同)2,500元之價格販賣1公克之第二級毒品甲基安非他命予
    謝宗翰。聯繫完成後，趙炎輝遂於同日上午10時17分，在新
    北市○○區○○路000號巷口，販賣第二級毒品甲基安非他命1公
    克予謝宗翰，謝宗翰則當場交付1,500元予趙炎輝（尚賒欠1
    ,000元）。
二、案經新北市政府警察局蘆洲分局報告新北地方檢察署檢察官
    偵查起訴。
    理  由
壹、證據能力部分
一、按被告以外之人於審判外之言詞或書面陳述，除法律有規定
    者外，不得作為證據。又被告以外之人於審判外之陳述，雖
    不符合刑事訴訟法第159條之1至第159條之4之規定，但經當
    事人於審判程序同意作為證據，法院審酌該言詞陳述或書面
    陳述作成時之情況，認為適當者，亦得為證據；當事人、代
    理人或辯護人於法院調查證據時，知有同法第159條第1項不
    得為證據之情形，而未於言詞辯論終結前聲明異議者，視為
    有前項之同意。刑事訴訟法第159條第1項及第159條之5分別
    定有明文。上訴人即被告趙炎輝於本院審判期日經合法傳喚
    未到庭，其於原審時固爭執證人謝宗翰於警詢及偵訊中所為
    證述之證據能力，惟其於本院準備程序時則未爭執證據能力
    （見本院卷第74至76頁），且檢察官及其辯護人就本件卷內
    被告以外之人於審判外之陳述，於本院準備程序時，亦表示
    對證據能力沒有意見（見本院卷第74至76頁），且迄本院言
    詞辯論終結前未聲明異議，經本院審酌該等證據之作成情況
    ，核無違法取證或其他瑕疵，認均適為本案認定事實之依據
    ，依刑事訴訟法第159條之5規定，均有證據能力。
二、又本件認定事實引用之卷內其餘非供述證據（詳後述），並
    無證據證明係公務員違背法定程序取得，依同法第158條之4
    規定反面解釋，均有證據能力。
貳、實體部分
一、認定事實所憑之證據及理由：
　㈠被告經本院合法傳喚於審理時未到庭，然前揭事實，業據被
    告於偵訊、原審及本院準備程序中坦承不諱（見偵字14986
    號卷第123至127頁，原審卷第170至172頁，本院卷第76頁）
    ，並經謝宗翰於偵訊及原審證述明確（見偵字14986號卷第1
    09至111頁，原審卷第105至112頁），復有偵查報告、職務
    報告、指認犯罪嫌疑人紀錄表、照片、搜索扣押筆錄、扣押
    物品目錄表、臺北榮民總醫院108年6月21日北榮毒鑑字第C0
    000000號毒品成分鑑定書、受採集尿液檢體人姓名及檢體編
    號對照表及台灣檢驗科技股份有限公司濫用藥物檢驗報告（
    見他字卷第3至13頁、第25至40頁，毒偵字第3119號卷第15
    至17頁、第41頁、第25頁、第43頁）在卷可稽，足認被告上
    開任意性自白與事實相符，堪以採信。
　㈡按販賣毒品之所謂販賣行為，須行為人主觀上有營利意圖，
    且客觀上有販賣毒品行為，即足構成，至於實際上是否已經
    獲利，則非所問；必也始終無營利之意思，而以原價或低於
    原價有償讓與他人，方難謂為販賣行為，而僅得以轉讓罪論
    處（最高法院93年度台上字第1651號判決參照）。又販賣毒
    品係政府嚴予查緝之違法行為，且可任意分裝或增減其分量
    ，各次買賣之價格，當亦各有差異，隨供需雙方之資力、關
    係之深淺、需求之數量、貨源之充裕與否、販賣者對於資金
    之需求如何即殷切與否，以及政府查緝之態度，進而為各種
    不同之風險評估，而為機動性之調整，因之販賣之利得，除
    經坦承犯行，或帳冊價量均記載明確外，委難察得實情，是
    縱未確切查得販賣賺取之實際差價，但除別有事證，足認係
    按同一價格轉讓，確未牟利之情形外，尚難執此認非法販賣
    之事證有所不足，致知過坦承者難辭重典，飾詞否認者反得
    逞僥倖，而失情理之平。況且，販賣者從各種「價差」或「
    量差」或係「純度」謀取利潤方式，或有差異，然其所圖利
    益之非法販賣行為目的，則屬相同，並無二致；衡諸毒品取
    得不易，量微價高，依一般社會通念以觀，凡為販賣之不法
    勾當者，倘非以牟利為其主要誘因及目的，應無甘冒被查緝
    法辦重刑之危險，平白無端義務為該買賣之工作，是其販入
    之價格必較售出之價格低廉，而有從中賺取買賣差價牟利之
    意圖及事實，應屬符合論理法則，且不違背社會通常經驗之
    合理判斷。查被告於偵訊時供稱：我確實有把2,500元之安
    非他命給謝宗翰，當時謝宗翰有給我1,500元，還欠我1,000
    元等語（見偵字14986號卷第123頁、第127頁），於原審中
    亦供承：我有於前揭時間、地點交付毒品給謝宗翰，他有給
    我1,500元，還欠1,000元（見原審卷第171頁），足認被告
    販賣第二級毒品之目的，係從中賺取報酬獲利，是其主觀上
    確有販賣第二級毒品藉以從中牟利之意圖，堪以認定。
　㈢再者，謝宗翰於108年5月13日為警查獲時，經警扣得之甲基
    安非他命毛重0.5400公克，淨重0.3342公克乙節，有搜索扣
    押筆錄、扣押物品目錄表、臺北榮民總醫院108年6月21日北
    榮毒鑑字第C0000000號毒品成分鑑定書（見毒偵字第3119號
    卷第15至17頁、第41頁）在卷可參，而依證人謝宗翰於原審
    證述：前開為警查扣之甲基安非他命係其於108年5月11日向
    被告購買後施用所餘等語（見原審卷第112頁），並佐以謝
    宗翰於108年5月13日為警查獲後，經警採集尿液，以氣相層
    析質譜儀（GC/MS）檢驗結果，呈安非他命類（安非他命、
    甲基安非他命）陽性反應乙情，有受採集尿液檢體人姓名及
    檢體編號對照表、台灣檢驗科技股份有限公司濫用藥物檢驗
    報告可按（見毒偵字第3119號卷第25頁、第43頁），足認謝
    宗翰確有施用甲基安非他命，故謝宗翰證述其為警查扣之甲
    基安非他命係其施用所餘等語，應屬可採。是以，謝宗翰於
    108年5月11日購自被告之甲基安非他命數量應多於其於同年
    月13日為警查獲時所持數量，謝宗翰證稱其於108年5月11日
    向被告購買1公克甲基安非他命一節，應可採信。
  ㈣綜上所述，本案事證明確，被告犯行堪以認定，均應依法論
    科。　
二、論罪
  ㈠按行為後法律有變更者，適用行為時之法律，但行為後之法
    律有利於行為人者，適用最有利於行為人之法律，刑法第2
    條第1項定有明文。本件被告行為後，修正之毒品危害防制
    條例第4條第2項、第17條第2項規定於109年7月15日施行，
    修正前毒品危害防制條例第4條第2項規定「製造、運輸、販
    賣第二級毒品者，處無期徒刑或7年以上有期徒刑，得併科
    新臺幣1,000萬元以下罰金」，修正後則規定「製造、運輸
    、販賣第二級毒品者，處無期徒刑或10年以上有期徒刑，得
    併科新臺幣1,500萬元以下罰金」，經比較新舊法結果，修
    正後毒品危害防制條例第4條第2項規定雖未更動販賣第二級
    毒品罪之構成要件及得科處之法定刑種類，然已將有期徒刑
    、罰金刑提高，應以修正前毒品危害防制條例第4條第2項規
    定對被告較為有利；而修正前毒品危害防制條例第17條第2
    項規定「犯第4條至第8條之罪於偵查及審判中均自白者，減
    輕其刑」，修正後則規定「犯第4條至第8條之罪於偵查及歷
    次審判中均自白者，減輕其刑」，經比較新舊法結果，修正
    後毒品危害防制條例第17條第2項規定犯販賣第二級毒品罪
    者，須於偵查及「歷次」審判中均自白，方得依該條規定減
    輕其刑，相較於修正前係規定除偵查中自白外，僅須於審判
    中「曾經」自白即可減刑，自以修正前毒品危害防制條例第
    17條第2項規定對被告較為有利。是依刑法第2條第1項前段
    規定，本件應適用被告行為時即修正前毒品危害防制條例第
    4條第2項、第17條第2項之規定，合先敘明。
　㈡核被告所為，係犯修正前毒品危害防制條例第4條第2項之販
    賣第二級毒品罪。被告販賣甲基安非他命前，持有甲基安非
    他命之低度行為，應為其販賣第二級毒品之高度行為所吸收
    ，不另論罪。
  ㈢再修正前毒品危害防制條例第17條第2項關於「犯第4條至第8
    條之罪於偵查及審判中均自白者，減輕其刑」之規定，旨在
    獎勵犯罪人之悛悔，同時使偵查或審判機關易於發現真實，
    以利毒品查緝，俾收防制毒品危害之效。經查，被告於偵訊
    時供稱：我於108年5月11日，在新北市○○區○○路000 號巷口
    ，交付第二級毒品甲基安非他命予謝宗翰，謝宗翰交付1,50
    0元給我，尚欠1,000元等語（見偵字14986號卷第123至125
    頁），足見被告業已自承交付毒品及收取款項等主要犯罪事
    實，且被告於原審及本院審理時均坦承販賣第二級毒品犯行
    （見原審卷第171頁、本院卷第76頁），被告既於偵訊、原
    審及本院審理時，均坦承上開販賣第二級毒品甲基安非他命
    之事實，爰依修正前毒品危害防制條例第17條第2項規定減
    輕其刑。
　㈣刑法第59條規定之酌量減輕其刑，必須犯罪另有特殊之原因
    與環境，在客觀上足以引起一般同情，認為即使予以宣告法
    定最低度刑，猶嫌過重者，始有其適用。此所謂法定最低度
    刑，固包括法定最低本刑；惟遇有其他法定減輕之事由者，
    則應係指適用其他法定減輕事由減輕其刑後之最低度刑而言
    。倘被告別有法定減輕事由者，應先適用法定減輕事由減輕
    其刑後，猶認其犯罪之情狀顯可憫恕，即使科以該減輕後之
    最低度刑仍嫌過重者，始得適用刑法第59條規定酌量減輕其
    刑（最高法院100年度台上字第744號判決意旨參照）。查毒
    品於國內流通氾濫，危害國民健康至鉅，已為眾所週知，然
    被告知悉甲基安非他命為法律嚴禁之違禁物，染毒更能令人
    捨身敗家，毀其一生，竟甘冒重典，無視毒品對於他人之危
    害，仍為上開犯行，對社會造成之影響非輕，依其客觀之犯
    行與主觀之惡性加以考量，尚難認有何特殊之原因與環境足
    以引起一般同情，而認販賣第二級毒品部分縱科以依修正前
    毒品危害防制條例第17條第2項規定減輕其刑後之最低度刑
    仍嫌過重之情形，是被告本案販賣第二級毒品未遂犯行，即
    無刑法第59條酌減其刑之適用。
三、維持原判決之理由：
  ㈠原審基於相同之認定，以被告罪證明確，適用修正前毒品危
    害防制條例第4條第2項、第17條第2項，毒品危害防制條例
    第19條第1項，刑法第2條第1項前段、第11條、第38條第4項
    、第38條之1第1項、第3項等規定，審酌甲基安非他命為列
    管第二級毒品，具成癮性，施用者多難以自拔，危害社會治
    安甚鉅，被告自承其有施用毒品，當知毒品之害，竟為求個
    人私利，販賣甲基安非他命營利，所為自無可取，雖衡其販
    售對象僅一，販賣毒品數量非鉅，所得不高，其於犯罪後，
    終能坦認犯行，態度尚可，及其所陳智識程度、入監前有正
    當工作、與家人同住、扶養家人之生活狀況，暨其犯罪動機
    、手段、方法等一切情狀，量處有期徒刑3年8月。復就沒收
    部分說明：1.被告販賣第二級毒品甲基安非他命業已取得價
    金1,500 元，屬犯罪所得，雖未扣案，仍應依刑法第38條之
    1 第1項諭知沒收，又前開犯罪所得既未扣案，併依刑法第3
    8條之1第3項規定，諭知於全部或一部不能沒收或不宜執行
    沒收時，追徵其價額。2.未扣案行動電話1具（含000000000
    0號SIM卡1張），為被告所有，用以聯絡販賣第二級毒品所
    用，雖未扣案，惟無積極證據證明業已滅失，應依毒品危害
    防制條例第19條第1項規定宣告沒收。又前開供犯罪所用之
    物既未扣案，併依刑法第38條第4項規定，諭知於全部或一
    部不能沒收或不宜執行沒收時，追徵其價額。3.至被告販售
    予謝宗翰之甲基安非他命，業已交付予謝宗翰，於本案並未
    扣案，爰不宣告沒收。經核原審就罪刑及沒收之認事用法並
    無違誤，量刑亦稱妥適。
　㈡被告上訴意旨以：被告自始均坦承犯罪，且被告於本案所販
    賣之第二級毒品只有一次，其交易數量及犯罪情節仍屬輕微
    ，請從輕量刑；其辯護人亦為其辯護稱：請審酌刑法第57條
    及刑法第59條之規定，予以減輕其刑等語。惟按刑事審判旨
    在實現刑罰權之分配的正義，故法院對有罪被告之科刑，應
    符合罪刑相當之原則，使輕重得宜，罰當其罪，以契合社會
    之法律感情，此所以刑法第57條明定科刑時應審酌一切情狀
    ，尤應注意該條所列10款事項以為科刑輕重之標準，俾使法
    院就個案之量刑，能斟酌至當。至於量刑輕重，係屬事實審
    法院得依職權自由裁量之事項，苟其量刑已以行為人之責任
    為基礎，並斟酌刑法第57條各款所列情狀，而未逾越法定刑
    度或有濫用權限情事，即不得任意指為違法（最高法院75年
    度台上字第7033號判例、103年度台上字第36號判決意旨參
    照）。原審既於判決內詳予說明其量刑基礎，且敘明係審酌
    被告所販賣毒品之數量、次數及所得，併考量其犯罪動機、
    目的、手段及其坦承犯行之犯後態度，另兼衡其智識程度及
    生活狀況等一切情狀，顯已斟酌刑法第57條各款事由，並基
    於刑罰目的性之考量、刑事政策之取向以及行為人刑罰感應
    力之衡量等因素而為刑之量定，且以行為人責任為基礎，未
    逾越法定刑度，亦無違背公平正義之精神，客觀上不生量刑
    明顯失出失入之裁量權濫用情形，核屬法院量刑職權之適法
    行使，難認有何不當而構成應撤銷之事由可言。另本案並無
    刑法第59條規定適用之餘地，業經本院詳述如上，被告執此
    上訴，自不足採。綜上，被告上訴為無理由，應予駁回。　
    　　
四、被告經本院合法傳喚，無正當理由不到庭，爰不待其陳述，
    逕行判決。
據上論斷，應依刑事訴訟法第368條、第371條，判決如主文。
本案經檢察官張啟聰提起公訴，檢察官周慶華到庭執行職務。
中　　華　　民　　國　　110 　年　　12　　月　　29　　日
                  刑事第二庭    審判長法　官  遲中慧
                                      法　官  楊志雄
                                      法　官  邱筱涵
以上正本證明與原本無異。
如不服本判決，應於收受送達後20日內向本院提出上訴書狀，其
未敘述上訴之理由者並得於提起上訴後20日內向本院補提理由書
（均須按他造當事人之人數附繕本）「切勿逕送上級法院」。
                                      書記官  鄭巧青
中　　華　　民　　國　　110 　年　　12　　月　　29　　日
附錄：本案論罪科刑法條全文
修正前毒品危害防制條例第4條第2項
製造、運輸、販賣第二級毒品者，處無期徒刑或7年以上有期徒
刑，得併科新臺幣1,000萬元以下罰金。